臺灣臺南地方法院刑事判決
110年度金訴字第255號
公  訴  人  臺灣臺南地方檢察署檢察官
被      告  陳月  




上列被告因詐欺等案件，經檢察官提起公訴（110年度偵字第756
0號），本院判決如下：
    主  文
陳月無罪。
    理  由
一、公訴意旨略以：被告陳月依其社會生活經驗及智識程度，應
    可知悉金融帳戶為個人信用之重要表徵，且可預見同意他人
    將來源不明之款項匯入其所使用之帳戶後，再代為提領用以
    購買虛擬貨幣「比特幣」，將可能為他人遂行詐欺犯行並致
    難以追查而可掩飾、隱匿詐欺犯罪所得去向，竟仍與LINE通
    訊軟體暱稱「David」、「Paul」(真實姓名、年籍均不詳)
    之詐欺集團成員共同意圖為自己不法之所有，基於3人以上
    共同詐欺取財、洗錢之不確定故意，於民國109年10月間某
    日，將其母陳楊玉珠所有之聯邦商業銀行帳號000-00000000
    0000號帳戶資料(下稱聯邦銀行帳戶)，交予「David」使用
    。嗣該詐欺集團成員取得上開聯邦銀行帳戶後，即以如附表
    所示之方式詐騙告訴人陳美娘，致告訴人陷於錯誤，而於如
    附表所示之時間，將新臺幣(下同)3萬元轉帳至前開帳戶後
    ，旋由被告依「David」之指示，於如附表所示之時間、地
    點，提領其中之2萬5千元後，即持該筆款項向「Paul」購買
    比特幣，並存至「David」所指定之不詳電子錢包。嗣因察
    覺受騙並報警處理，始經警循線查悉上情。因認被告涉犯犯
    刑法第339條之4第1項第2款之3人以上共同詐欺取財罪嫌、
    洗錢防制法第14條第1項之一般洗錢罪嫌等語。
二、證據能力部分：本案被告既經本院認定應受無罪之諭知，本
    判決以下即不再論述所援引有關證據之證據能力（最高法院
    100年度台上字第2980號刑事判決意旨參照）。
三、按犯罪事實應依證據認定之，無證據不得認定犯罪事實；不
    能證明被告犯罪者，應諭知無罪之判決，刑事訴訟法第154
    條第2項、第301條第1項分別定有明文。又認定不利於被告
    之事實，須依積極證據，苟積極證據不足為不利於被告事實
    之認定時，即應為有利於被告之認定，更不必有何有利之證
    據；認定犯罪事實所憑之證據，雖不以直接證據為限，間接
    證據亦包括在內，然而無論直接或間接證據，其為訴訟上之
    證明，須於通常一般之人均不致有所懷疑，而得確信為真實
    之程度者，始得據為有罪之認定，若其關於被告是否犯罪之
    證明未能達此程度，而有合理性懷疑之存在，致使無從形成
    有罪之確信，根據「罪證有疑，利於被告」之證據法則，即
    不得遽為不利於被告之認定。又事實之認定，應憑證據，如
    未能發現相當證據，或證據不足以證明，自不能以推測或擬
    制之方法，以為裁判之基礎。再刑事訴訟法第161條第1項規
    定：檢察官就被告犯罪事實，應負舉證責任，並指出證明之
    方法。因此，檢察官對於起訴之犯罪事實，應負提出證據及
    說服之實質舉證責任。倘其所提出之證據，不足為被告有罪
    之積極證明，或其指出證明之方法，無從說服法院以形成被
    告有罪之心證，基於無罪推定之原則，自應為被告無罪判決
    之諭知。
四、檢察官認被告涉犯刑法第339條之4第1項第2款之3人以上共
    同詐欺取財罪嫌、洗錢防制法第14條第1項之一般洗錢罪嫌
    ，無非係以下列證據為其論斷依據：
　⒈被告陳月於警詢及偵查中之供述，
　⒉證人即告訴人陳美娘於警詢之證述，　　
　⒊臺中市政府警察局第四分局南屯派出所陳報單、受理詐騙帳
    戶通報警示簡便格式表、受理刑事案件報案三聯單、郵政跨
    行匯款申請書、Gmail信件及LINE對話紀錄等擷圖翻拍照片
    、內政部警政署反詐騙諮詢專線紀錄表、金融機構聯防機制
    通報單、165反詐騙資訊連結作業查詢資料，
　⒋聯邦銀行帳戶之客戶基本資料、存摺存款明細表、被告之己
    身一親等資料查詢結果，
　⒌比特幣交易合約及交易明細，
　⒍臺灣臺南地方檢察署金融帳戶開戶查詢系統查詢單、銀行回
    應明細資料、臺灣銀行營業部110年5月24日營存字第110004
    65421號函及客戶基本資料、臺灣土地銀行股份有限公司110
    年5月21日總業存字第1100049048號函、客戶基本資料及交
    易明細表、合作金庫商業銀行110年5月12日合金總集字第11
    00011448號函、存款開戶資料及交易明細表、華南商業銀行
    股份有限公司110年5月13日營清字第1100014461號函、開戶
    基本資料及交易明細、彰化商業銀行股份有限公司110年5月
    17日彰作管字第1100038729A號函、開戶基本資料及交易明
    細、台北富邦商業銀行股份有限公司110年5月21日北富銀集
    作字第1100001220號函、開戶資料及交易明細、京城商業銀
    行股份有限公司110年5月17日京城數業字第1100003515號函
    及開戶基本資料、臺灣新光商業銀行股份有限公司集中作業
    部110年5月14日新光銀集作字第1100031696號函及客戶基本
    資料、有限責任臺南第三信用合作社110年5月19日南三信總
    字第1492號函及顧客基本資料查詢單、新市區農會110年5月
    17日市農信字第1101300050號函、存款歷史交易明細表及客
    戶往來帳戶一覽表、西港區農會110年5月17日西農信字第11
    00002229號函、顧客資料查詢表及存摺存款對帳單、中華郵
    政股份有限公司110年5月14日儲字第1109714770號函、帳戶
    基本資料及交易明細、元大商業銀行股份有限公司110年5月
    17日元銀字第1100007018號函及開戶基本資料。
　　訊據被告雖供承有於109年10月間某日，將其母親陳楊玉珠
    所有之聯邦銀行帳戶提供予「Bernal David」使用，並依「
    Bernal David」之指示，於附表所示之提領時間、地點，提
    領2萬5千元，持該筆款項向「Paul」購買比特幣，存至「Be
    rnal David」指定之不詳電子錢包之事實，且對於告訴人陳
    美娘有遭詐騙集團成員以附表所示之方式詐騙，而於附表所
    示之時間，將3萬元轉帳至前開帳戶乙情亦不爭執，然堅詞
    否認有何加重詐欺及洗錢之犯行，辯稱：「Bernal David」
    是我在臉書認識的，認識半年，我們是網路交友，都是用LI
    NE在聯絡，我不知道「Bernal David」要做這種事情，我知
    道不可以將帳戶借給別人，我沒有把提款卡或存摺交給對方
    ，因為我之前有欠台新銀行、中國信託的卡債，大約5、60
    萬元，所以我叫母親申請帳戶作為我薪資帳戶使用，才不會
    遭銀行扣款，申辦後10幾年來都是我在使用，「Bernal Dav
    id」說他要做比特幣、比特幣沒有不合法，我想是朋友買東
    西的錢，萬一匯入我的帳戶遭銀行扣走，我要拿什麼還人家
    ，所以提供我母親的聯邦銀行帳戶給他，他叫我領2萬5千元
    買比特幣，我就領2萬5千元，其他5千元還放在帳戶裡，他
    說後續還會有匯款進來，後來帳戶就被凍結了等語。經查：
  ㈠被告於109年10月間某日，將其母陳楊玉珠所有之聯邦銀行帳
    戶提供予「Bernal David」使用，詐欺集團成員取得上開聯
    邦銀行帳戶後，即以如附表所示之方式詐騙告訴人陳美娘，
    致告訴人陷於錯誤，而於如附表所示之時間，將3萬元轉帳
    至前開帳戶後，旋由被告依「Bernal David」之指示，於如
    附表所示之時間、地點，提領其中之2萬5千元後，即持該筆
    款項向「Paul」購買比特幣，並存至「Bernal David」所指
    定之不詳電子錢包，此為被告所不爭執，且據證人即告訴人
    陳美娘於警詢證述在卷，並有臺中市政府警察局第四分局南
    屯派出所陳報單、受理詐騙帳戶通報警示簡便格式表、受理
    刑事案件報案三聯單、郵政跨行匯款申請書、Gmail信件及L
    INE對話紀錄等擷圖翻拍照片、內政部警政署反詐騙諮詢專
    線紀錄表、金融機構聯防機制通報單、165反詐騙資訊連結
    作業查詢資料、聯邦銀行帳戶之客戶基本資料、存摺存款明
    細表、被告之己身一親等資料查詢結果等附卷可稽
　　，此部分之事實，固堪認定。
　㈡又我國詐欺集團猖獗，自早年政府大力宣導不可因貪圖小利
    將金融帳戶、電話門號交予不明人士或為不明人士提領不明
    款項，此等常識普遍後，詐欺集團以有償方式取得金融帳戶
    、電話門號及吸收提款車手愈見困難，遂另闢蹊徑改於各種
    網路上新興社交平台刊登代辦貸款、債務整合、投資教學、
    徵求工作等訊息，再施以各種話術騙取利用金融帳戶之機會
    ，甚至騙取金融帳戶申設人親自前往提款，而一般人因年齡
    、教育程度、個性、社會經驗、經濟環境等差異，對社會事
    務之是非，警覺性及判斷力不同，專門職業技術人員、高學
    歷者、政府高官遭騙亦不鮮見，故不能僅以提供金融帳戶或
    前往自身申設或使用之金融帳戶提款，即遽認帳戶申設人與
    詐欺集團成員有詐欺及洗錢之犯意聯絡，仍應就行為人何以
    提供金融帳戶、何以前往領款、何以將款項交付他人等具體
    情況，依經驗法則判斷行為人主觀上對行為可能涉犯詐欺及
    洗錢有無認識或預見。
　㈢被告於警詢、偵查及審理時均一致供稱：我因為有欠債，所
    以才帶媽媽陳楊玉珠去開戶（係指聯邦銀行帳戶）供自己工
    作薪資轉帳存提領使用，我在網路上認識戴維（係指「Bern
    al David」），他說是維和部隊的軍醫，住在美國營區，照
    片看起來是美國人，他說他要在臺灣擴充客戶，要我幫他買
    比特幣，所以我就提供我母親的帳戶拍照傳給戴維，後來戴
    維傳訊息跟我說客戶已經匯款進來，叫我去看帳戶款項有沒
    有進來，叫我去領2萬5千元，並傳給我一個比特幣供應商資
    料叫保羅（係指「Paul」），我就傳LINE聯繫保羅，在提款
    當天23時許，在慶平路上的超商與保羅見面，來的是一男一
    女，女生叫伊珊，我就將2萬5千元拿給他們，他們就把比特
    幣轉入戴維指定的錢包，後來他們也有給我一張收據，隔幾
    天戴維又傳訊息跟我說有客戶匯錢進來，但我去刷存摺時發
    現變成警示帳戶，我當初認為購買比特幣沒有違法，我也沒
    有獲得報酬等語（見警卷第3至8頁，偵卷第21至24頁，院卷
    第47至49、174至180頁），其雖未能提出案發當時與「Bern
    al David」、「Paul」之對話紀錄，陳稱：我的手機已經更
    新，所以LINE對話紀錄都不見等語（見偵卷第22至23頁，院
    卷第47、111、177頁），然被告於事後自110年2月間起，仍
    試圖與「Bernal David」（LINE照片為外籍人士）聯絡，並
    向渠詢問：「上次你的客戶報警說我的帳戶是詐騙集團帳戶
    你記得嗎？」、「為何都不理我。你最近如何？你的比特幣
    事業好嗎？」，「Bernal David」迨於110年6月間始回覆：
    「親愛的，你用微信嗎？（簡體字）」、「親愛的，那麼案
    件怎樣了希望你現在有空（簡體字）」，渠於對話中未曾否
    認有此事，被告持續質問：「為何，你當初告訴我這是合法
    的。而我幫忙你後卻搞出變詐騙案呢？」、「那我請問你？
    」、「錢買了比特幣。比特幣是到誰的帳戶啊？」，「Bern
    al David」反倒以：「你在想什麼 我告訴過你有些顧客的
    行為有些奇怪（簡體字）」、「我過去常常付錢給那些把我
    的給你的人，所以不要介意他們（簡體字）」、「一旦你按
    百分比寄給我，錢就會給他們（簡體字）」等語敷衍被告、
    甚至答非所問，此有被告與「Bernal David」之LINE對話翻
    拍照片15張在卷可憑（見院卷第119至147頁），是被告所辯
    ：戴維照片看起來是美國人，他有傳護照給我看，護照上面
    是中國籍，是他叫我領錢去買比特幣等語，尚非無稽。
　㈣檢察官所提出證據清單編號⒍所載被告名下13個金融帳戶固均
    可正常使用，惟觀諸被告之13個金融帳戶（見偵卷第71至14
    3頁）近期內幾無款項進出、或毫無存款或僅有小額餘款，
    另截至110年8月23日，被告之台新銀行信用卡欠款未償金額
    共計523,620元（含利息及違約金），該行已於100年6月7日
    針對被告之信用卡欠款，向本院聲請支付命令（100年度司
    促字第15484號），尚未對被告之信用卡欠款申請強制執行
    ；又被告之中國信託信用卡帳款已於97年3月間因逾期還款
    而轉列呆帳，轉列呆帳後並未有還款之情形，截至陳報日為
    止並未對被告名下之欠款申請強制執行，此有台新國際商業
    銀行股份有限公司100年8月24日台新總個資字第1100015077
    號函暨陳月之信用卡資料、中國信託商業銀行110年10月5日
    陳報狀各1份附卷可佐（見院卷第69至71、95至97頁），是
    以，被告辯稱：我積欠銀行卡債大約5、60萬元，所以我的
    戶頭裡不能有錢，怕被銀行扣走，10幾年前我叫母親申請一
    個帳戶作為我的薪資帳戶使用，才不會遭銀行扣款，近年來
    的工作是領現金，所以沒有作為薪轉帳戶，是因為法院查了
    資料我才知道銀行沒有對我聲請強制執行等語，堪予採信。
    從而，自難僅憑被告捨自己申設之帳戶不用，而將陳楊玉珠
    幾無存款之聯邦銀行帳戶提供予他人匯款，遽此認定被告可
    預見對方可能係詐欺集團成員遂行詐欺取財及掩飾、隱匿不
    法犯罪所得之用。
　㈤被告於109年11月3日13時58分許、13時59分許，提領2萬5千
    元後，於同日23時6分許，旋持該筆款項向他人購買比特幣
    ，存至某電子錢包，有被告提出之比特幣交易合約、交易明
    細各1份在卷可憑（見警卷第9、11頁），被告確係將其所提
    領之2萬5千元款項用以購買虛擬貨幣，且被告於事後110年2
    至4月間，仍與「Paul」有所聯繫，甚至代朋友購買比特幣
    ，亦有被告提出其與「Paul」之LINE對話紀錄附卷可按（見
    偵卷第25至37頁），是被告主觀上認為其所為之比特幣交易
    並非洗錢行為，尚屬有據；再者，被告依指示提領2萬5千元
    後，聯邦銀行帳戶內尚有5千餘元，倘若被告有共同詐欺取
    財及洗錢之不確定故意，其當可預見系爭帳戶隨時可能因被
    害人報案遭銀行凍結，豈有不同時將餘款5千元一併領出之
    理？是被告所稱其因受「Bernal David」所託購買虛擬幣而
    同意出借帳戶，衡情實難警覺系爭帳戶係詐欺集團成員用以
    詐欺取財及洗錢所使用，足認被告辯稱其係因網友為投資虛
    擬貨幣買賣，始提供上開帳戶，主觀上並未認識到對方會將
    帳戶供作詐騙使用等語，確屬有據。因此，實難遽認被告於
    交付上開帳戶資料時已預見該帳戶資料恐遭他人作為詐欺取
    財及掩飾或隱匿特定犯罪所得財物之工具，而逕認其具有共
    同詐欺取財及洗錢之不確定故意。
五、綜上所述，依檢察官所提出之上開證據，尚不足以證明被告
    提供聯邦銀行帳戶、提款並購買比特幣存入指定錢包之過程
    中，主觀上已認識或預見「Bernal David」、「Paul」從事
    詐欺及洗錢行為，揆諸首揭法條及判例意旨，本件既不能證
    明被告犯罪，自應為被告無罪之諭知。
據上論斷，應依刑事訴訟法第301條第1項，判決如主文。
本案經檢察官謝旻霓提起公訴，檢察官鄭聆苓、陳擁文到庭執行
職務
中　　華　　民　　國　　110 　年　　11　　月　　30　　日
                  刑事第十二庭  審判長法　官  張婉寧
                                      法  官  黃鏡芳
                                      法  官  陳嘉臨
以上正本證明與原本無異。
如不服本判決應於收受本判決後20日內向本院提出上訴書狀，並
應敘述具體理由。其未敘述上訴理由者，應於上訴期間屆滿後20
日內向本院補提理由書狀（均須按他造當事人之人數附繕本）「
切勿逕送上級法院」。 
　　　　　　　　　　　　　　　　　   書記官  蔡雅惠　　
中　　華　　民　　國　　110 　年　　12　　月　　1 　　日

附表：
告訴人 詐欺方式 告訴人轉帳之時間、金額(新臺幣) 被告提款之時間、地點及金額 陳美娘 詐欺集團成員於109年8月18日，以臉書暱稱「晴朗韋恩」之名與告訴人交友，嗣並向告訴人佯稱其遭警察抓走，需要告訴人協助匯款申辦護照及居留證等語，致使告訴人陷於錯誤，而依指示轉帳。 於109年11月3日10時29分許，臨櫃匯款3萬元至聯邦銀行帳戶。 被告於109年11月3日13時58分許、13時59分許，在臺南市安平區慶平路某統一超商ATM，持提款卡自聯邦銀行帳戶提領2萬5千元。